臺灣高等法院民事裁定
110年度抗字第1347號
抗  告  人  韓明君  


相  對  人  韓佩庭  


上列當事人間聲請假處分事件，抗告人對於中華民國110年8月9
日臺灣桃園地方法院110年度全字第133號裁定，提起抗告，本院
裁定如下：
    主      文
抗告駁回。
抗告費用由抗告人負擔。
    理      由
一、相對人聲請意旨略以：
　　相對人為訴外人彭彥程之阿姨，彭彥程前於民國102年1月16
    日因向相對人借款而簽發本票予相對人，並承諾於103年1月
    17日給付，迄未兌現，相對人已對彭彥程取得債權憑證。而
    抗告人為彭彥程之母親，抗告人與彭彥程竟於105年10月7日
    將原為彭彥程所有，如附表所示之房地（下稱系爭房地）以
    信託為原因，移轉登記予抗告人，相對人對彭彥程之債權因
    此受有損害，相對人前已依民法第244條第1項規定起訴請求
    塗銷信託登記，經臺灣桃園地方法院（下稱桃園地院）108
    年度訴字第1380號判決抗告人應塗銷上開移轉登記確定（下
    稱另案確定判決）。詎抗告人與彭彥程竟於另案確定判決後
    ，於109年8月27日先塗銷信託登記，再於同日以和解移轉為
    登記原因，彭彥程再將系爭房地移轉登記所有權予抗告人。
    抗告人與彭彥程所為，顯屬通謀虛偽意思表示，意在協助彭
    彥程脫產而侵害相對人之債權，相對人對此已起訴請求抗告
    人與彭彥程塗銷前開以和解為原因之移轉登記（即桃園地院
    110年度訴字第171號事件，下稱本案訴訟），但恐抗告人再
    對系爭房地為移轉所有權或其他處分行為，致請求標的日後
    有不能執行或甚難執行之虞，爰願供擔保聲請假處分，請求
    抗告人及彭彥程就系爭房地不得為移轉、設定負擔及其他一
    切處分行為等語（原裁定准許相對人以38萬8,622元為抗告
    人供擔保後，禁止抗告人就系爭房地不得移轉、設定負擔及
    其他一切處分行為，並駁回相對人對彭彥程之聲請。抗告人
    不服，提起抗告）　
二、抗告人抗告意旨略以：
　　就系爭房地，抗告人與彭彥程間確屬借名登記，系爭房地之
    買賣價金、房屋貸款、水電瓦斯費等皆由抗告人支付，彭彥
    程於100年至109年6月底亦未居住於系爭房地，可證系爭房
    地實際上係由抗告人單獨管理、使用、處分，而非彭彥程，
    抗告人既為系爭房地之真正所有權人，自無配合彭彥程脫產
    之可能等語。爰提起本件抗告，請求廢棄原裁定。
三、按債權人就金錢請求以外之請求，因請求標的之現狀變更，
    有日後不能強制執行，或甚難強制執行之虞，欲保全強制執
    行者，得聲請假處分，民事訴訟法第532條第1項、第2項定
    有明文。而債權人聲請假處分應就其請求及假處分之原因釋
    明之。所謂假處分之請求，係指金錢請求或得易為金錢請求
    以外之發生緣由；所指假處分之原因，即該請求標的之現狀
    變更，亦即該請求標的物從前存在之狀態現在已有變更或將
    有變更，包括就其物為法律上之處分或事實上之處分，而有
    日後不能強制執行或甚難執行之虞之情形，諸如債務人就該
    財產為不利益之處分，或隱匿該財產等屬之（最高法院96年
    度台抗字第648號裁定意旨參照）。又稱釋明者，係使法院
    就某事實之存否，得到大致為正當之心證，即為已足，與證
    明係當事人提出之證據方法，足使法院產生堅強心證，可以
    確信其主張為真實者，尚有不同。另假處分係保全強制執行
    方法之一種，原為在本案請求尚未經裁判確定以前，預防將
    來債權人勝訴後，因請求標的之現狀變更，有日後不能強制
    執行或甚難執行之虞者而設。至債權人聲請假處分所主張之
    權利，債務人對之有所爭執者，應於現在或將來有訴訟繫屬
    時，請求法院為本案之判決，以資解決，尚非假處分程序所
    能審究（最高法院100年度台抗字第681號裁定意旨參照）。
四、經查：
（一）假處分之請求部分：相對人主張其對彭彥程具有債權，彭
      彥程前於105年10月7日將其所有系爭房地以信託為原因，
      移轉登記予抗告人，相對人已就此起訴請求塗銷上開移轉
      登記，並經另案確定判決抗告人勝訴在案。於另案確定判
      決後，抗告人與彭彥程於109年8月27日雖先塗銷信託登記
      ，但於同日又以和解移轉為登記原因，再將系爭房地移轉
      登記所有權予抗告人，相對人就此亦有再提起本案訴訟請
      求塗銷等情，有提出桃園地院106年度司執字第97309號債
      權憑證、另案確定判決及確定證明書、本案訴訟民事起訴
      狀、開庭通知書、系爭房地異動索引、建物登記謄本等為
      證（見原審卷第20至22頁、第48至86頁），堪認相對人就
      假處分之請求，已為釋明。
（二）假處分之原因部分：相對人主張抗告人有意圖脫產，系爭
      房地日後有不能執行或甚難執行之虞者，有提出前揭另案
      確定判決、系爭房地異動索引、系爭房地建物登記謄本等
      為證。查抗告人與彭彥程為母子關係，此據抗告人自承在
      卷（見本院卷第12頁），且抗告人明知相對人已就系爭房
      地有為請求，而其依另案確定判決，亦應將系爭房地所有
      權登記予以塗銷，並回復登記予彭彥程，抗告人與彭彥程
      於109年8月27日辦理塗銷信託登記之同日，竟再以和解為
      原因，將系爭房地再行移轉登記予抗告人，又就此移轉，
      依抗告人陳稱，其與彭彥程間係屬借名登記關係等語（見
      本院卷第13頁），可見其所述與前開移轉登記之原因事實
      顯有不符，則抗告人取得系爭房地究否係為協助彭彥程脫
      產，確屬有疑。又核以不動產登記具有公示性及對世效力
      ，系爭房地登記在抗告人名下，抗告人得隨時為移轉系爭
      房地所有權、設定抵押或其他處分行為，一旦為之，縱相
      對人於本案訴訟獲得勝訴判決，日後仍有不能強制執行或
      甚難執行之虞之情形，應認相對人就假處分之原因已為釋
      明，雖其釋明尚有不足，然其既陳明願供擔保以補釋明之
      不足，依前揭說明，法院自得命相對人供擔保後准其假處
      分之聲請。
（三）按法院定擔保金額而為准許假處分之裁定者，該項擔保係
      備供債務人因假處分所受損害之賠償，其數額應依標的物
      受假處分後，債務人不能利用或處分該標的物所受之損害
      額，或因供擔保所受之損害額定之，非以標的物之價值為
      依據（最高法院63年台抗字第142號判例參照）。相對人
      聲請假處分，請求禁止抗告人就系爭房地為移轉、設定負
      擔及其他一切處分行為，抗告人因假處分所受之損害，為
      其將來訴訟期間未能即時處分系爭房地及取得對價之法定
      利息損失。就系爭房地之價值，經酌以另案確定判決前有
      以桃園地院108年度補字第267號裁定核定系爭房地之價值
      為新臺幣（下同）179萬3,641元，有該補費裁定在卷可參
      （見原審卷第88至89頁），故以此作為系爭房地價值認定
      之依據，而相對人於本案訴訟係依民法第87條、第242條
      、第244條第1、4項及第767條等規定，請求抗告人應將系
      爭房地以和解為原因之移轉登記塗銷，並回復登記予彭彥
      程，則核本案訴訟其訴訟標的價額即為系爭房地之價值（
      即179萬3,641元），已逾150萬元，為得上訴第三審之案
      件，依各級法院辦案期限實施要點第2點規定，民事第一
      、二、三審審判案件辦案期限各為1年4月、2年、1年，共
      計4年4月，則抗告人因本件假處分延後取得系爭房地對價
      所受之法定利息損失為38萬8,622元（1,793,641元X5％X（
      4+4/12）＝38萬8,622元，元以下四捨五入）。原裁定以此
      酌定本件假處分擔保金額為38萬8,622元，經核並無不當
      。
五、綜上所述，相對人聲請假處分，就其請求及假處分之原因已
    加以釋明，雖其釋明尚有不足，然相對人已於原法院陳明願
    供擔保，以補釋明之不足，則其請求禁止抗告人就系爭房地
    為讓與、設定抵押權、出租及其他一切處分行為，應屬有據
    ，原法院酌定擔保金額38萬8,622元，裁定相對人供擔保後
    ，准就系爭房地為假處分，核無不合。抗告意旨指摘原裁定
    不當，求予廢棄，為無理由，應予駁回。
六、據上論結，本件抗告為無理由，爰裁定如主文。   
中　　華　　民　　國　　110 　年　　11　　月　　30　　日
                  民事第十七庭
                      審判長法  官  黃雯惠
                            法  官  賴秀蘭
                            法  官  華奕超
　　　　　　　　　　　 

附表：
一、土地標示    編號 土地坐落  權利範圍 1 桃園市○○區○○段000地號土地  1099/100000 

二、建物標示      編號 建號 基地坐落 建物門牌 權利範圍 備註 1 1533 桃園市○○區○○段000地號土地 桃園市○○區○○路0段000巷00號3樓 全部 含共有部分： ⑴雙榮段1586建號（權利範圍1628/100000，含停車位編號32、33號） ⑵雙榮段1588建號（權利範圍319/10000） 
正本係照原本作成。
本裁定除以適用法規顯有錯誤為理由外，不得再抗告。如提起再
抗告，應於收受送達後10日內委任律師為代理人向本院提出再抗
告狀。並繳納再抗告費新臺幣１千元。
中　　華　　民　　國　　110 　年　　12　　月　　1 　　日

　　　　　　　　　　　　　  書記官  簡素惠